臺灣臺南地方法院臺南簡易庭民事判決　
110年度南簡更一字第4號    
原      告  黃馨賢  

被      告  王淑美  
上列當事人間請求清償債務事件，原告對於民國110年5月21日本
院所為第一審判決（110年度訴字第99號）提起上訴，經臺灣高
等法院臺南分院於110年8月23日發回更審（110年度上易字第211
號），本院臺南簡易庭於110年10月27日言詞辯論終結，判決如
下：
    主      文
一、被告應給付原告新臺幣18萬4,000元，及自民國110年3月30
    日起至清償日止，按週年利率百分之5計算之利息。
二、原告其餘之訴駁回。
三、訴訟費用由被告負擔百分之33，餘由原告負擔。 
四、本判決原告勝訴部分得假執行，但被告以新臺幣18萬4,000
    元為原告預供擔保後，得免為假執行。 
    事實及理由
壹、程序部分：
　　按訴狀送達後，原告不得將原訴變更或追加他訴，但擴張或
    減縮應受判決事項之聲明者，不在此限，民事訴訟法第255
    條第1項但書第3款定有明文。查原告起訴時聲明為：被告應
    向原告給付新臺幣（下同）55萬6,035元，及自起訴狀繕本
    送達之翌日起至清償日止，按週年利率百分之5計算之利息
    （訴字卷第13頁）。嗣於民國110年10月25日言詞辯論期日
    ，減縮前述請求金額為31萬1,000元（南簡更一字卷第59頁
    ），於同年月27日言詞辯論期日擴張前述請求金額為37萬5,
    000元（南簡更一字卷第69頁），核原告前述所為合於首揭
    法律規定，自應准許。
貳、實體部分：
一、原告起訴主張：
　㈠被告於105年間陸續向原告借款10萬元、6萬元、6萬元（下稱
    系爭22萬元借款），並開立如附表所示之3張本票（下稱系
    爭本票）作為憑證，惟被告卻未能按時清償，經原告催討後
    ，被告請求展延清償日，原告要求需提供擔保始願同意，被
    告遂攜同訴外人朱佩玲於108年4月30日在系爭本票影本下方
    書立「於109年12月28日前付清，期間不付款」之字樣，被
    告以及朱佩玲並在上面簽名交給原告收執為憑。惟於約定之
    清償期屆至後，被告仍未能清償。嗣因朱佩玲已代被告清償
    系爭22萬元借款中之3萬6,000元，目前尚餘18萬4,000元（
    計算式：22萬元－3萬6,000元＝18萬4,000元）之借款金額尚
    未清償完畢。
　㈡被告在105年9月5日向原告借款19萬1,000元（下稱系爭19萬1
    ,000元借款），並指定該借款匯款給訴外人靖寶有限公司，
    原告匯款後被告竟一再拖延未清償。
　㈢為此，爰依民法第478條之消費借貸法律關係，提起本件訴訟
    等語，並聲明：被告應給付原告37萬5,000元，及自起訴狀
    繕本送達翌日起至清償日止，按週年利率百分之5計算之利
    息。
二、被告則抗辯以：
　㈠系爭22萬元借款被告承認，且被告已經清償3萬6,000元。
　㈡系爭19萬1,000元借款實際上是被告向原告借20萬元，當時約
    定月息是1分半，也就是一個月的利息為3,000元，被告在借
    款時就先付給原告3個月共9,000元的利息，所以原告才會幫
    被告匯款19萬1,000元給靖寶有限公司。此外，被告也開立
    發票日期為105年9月5日，到期日為同年12月5日，票號2885
    98號的本票1張（下稱系爭288598號本票）給原告作為擔保
    。就系爭19萬1,000元借款，被告已於108年4月30日清償完
    畢，並收回系爭288598號本票，是被告自已無積欠原告系爭
    19萬1,000元借款債務等語。
　㈢聲明：
　⒈原告之訴駁回。
　⒉如受不利判決，願供擔保請准宣告免為假執行。
三、得心證之理由：
　㈠原告主張被告對其負有系爭22萬元借款債務，約定清償日期
    為109年12月28日前，迄今被告僅清償3萬6,000元，尚餘18
    萬4,000元未清償等情，為被告所無爭執，且有系爭本票影
    本3張（訴字卷第19頁）在卷可憑，是此部分事實自能先予
    認定。又按稱消費借貸者，謂當事人一方移轉金錢或其他代
    替物之所有權於他方，而約定他方以種類、品質、數量相同
    之物返還之契約；借用人應於約定期限內，返還與借用物種
    類、品質、數量相同之物，民法第474條第1項以及第478條
    前段分別定有明文。從而，原告依消費借貸之法律關係，請
    求被告給付18萬4,000元，自屬有據。
　㈡就系爭19萬1,000元借款部分，被告抗辯其已清償完畢一情，
    已提出系爭288598號本票以及108年4月30日兩造簽立之清償
    協議書（下稱系爭清償協議書）各1份（上易字卷第35頁）
    為據，而原告亦不爭執系爭288598號本票所載之票面金額20
    萬元已於108年4月30日為被告所清償完畢（南簡更一字卷第
    62頁）。又原告自陳：我借錢給被告有5、6年了，我每次借
    錢給被告時都會要求被告開本票，我們不會再另外寫借據，
    利息都是每月1分半，我借錢給被告時，我會先把應該取得
    的利息從借款裡面扣除等語（南簡更一字卷第70至71頁）。
    參以系爭288598號本票之發票日期與系爭19萬1,000元借款
    的匯款日期同為105年9月5日，且依月息1分半（即百分之1.
    5）計算，20萬元借款每月應付利息即為3,000元，系爭2885
    98號本票所載之到期日為105年12月5日，是系爭288598號本
    票自發票之日起算3個月之利息即為9,000元（計算式：3,00
    0元×3＝9,000元），核與被告抗辯系爭19萬1,000元借款已先
    扣3個月之利息一情相符，足認被告抗辯其已於108年4月30
    日清償系爭19萬1,000元借款債務完畢確屬有據，可採信為
    真。
　㈢原告雖主張系爭19萬1,000元借款與系爭288598號本票為2筆
    不同之債務，僅有系爭288598號本票所生之借款債務屬系爭
    清償協議書之範圍等語。然而，原告就系爭19萬1,000元借
    款，僅能提出國泰世華商業銀行匯出匯款憑證（客戶收執聯
    ）影本1張（下稱系爭匯款憑證，訴字卷第21頁）為證，而
    未有任何被告所開立的本票可資為佐，已與原告前述自陳每
    次借款給被告都會要求被告開立本票作為擔保一情相違。再
    者，於105年9月5日之後，兩造仍有多筆消費借貸法律關係
    發生（如附表編號2、3所示），且迄108年4月30日止兩造方
    就先前所生的多筆借款債務為統一協議，衡之於常情，倘若
    系爭19萬1,000元借款與系爭288598號本票確屬2筆不同債務
    ，何以原告始終未要求被告開立與借款金額相同面額之本票
    作為擔保？何以兩造於108年4月30日簽立系爭清償協議書以
    及協商系爭22萬元借款債務之新清償日期時，原告竟未將系
    爭19萬1,000元借款債務納入協商範圍？原告徒憑系爭匯款
    憑證即主張被告對其另負有系爭19萬1,000元借款迄未清償
    ，顯屬有疑。因此，被告既就其已清償系爭19萬1,000元借
    款債務盡其舉證之責，而原告未能提出其他足以動搖本院心
    證之反證，則原告主張被告應給付19萬1,000元難認有理由
    。
  ㈣末按給付有確定期限者，債務人自期限屆滿時起，負遲延責
    任；遲延之債務，以支付金錢為標的者，債權人得請求依法
    定利率計算之遲延利息。但約定利率較高者，仍從其約定利
    率；應付利息之債務，其利率未經約定，亦無法律可據者，
    週年利率為百分之5，民法第229條第1項、第233條第1項、
    第203條分別定有明文。經查，系爭22萬元借款約定之清償
    日期為109年12月28日前，已如前述，是被告於109年12月28
    日起即陷於遲延清償之狀態，則原告請求被告給付18萬4,00
    0元，及自起訴狀繕本送達翌日（訴字卷第65頁）即110年3
    月30日起至清償日止，按週年利率百分之5計算之遲延利息
    ，於法有據，應予准許。
四、綜上所述，原告依消費借貸之法律關係，請求被告給付18萬4,000元，及自110年3月30日起至清償日止，按週年利率百分之5計算之遲延利息，於法有據，應予准許；逾此範圍之請求，為無理由，應予駁回。　　　　　　　　　　　
五、本件原告勝訴部分，為民事訴訟法第427條第1項規定適用簡
    易程序所為被告敗訴之判決，依同法第389條第1項第3款規
    定，應依職權宣告假執行。又被告陳明願供擔保請准宣告免
    為假執行，核無不合，爰依同法第392條第2項酌定相當擔保
    金額宣告之。
六、本件事證已臻明確，兩造其餘攻擊、防禦方法及所提證據，
    核與判決結果不生影響，爰不予逐一論駁，附此敘明。
七、訴訟費用負擔之依據：民事訴訟法第79條。
中　　華　　民　　國　 110　　年　　11　　月　　12　　日
　　　　　　　　　臺灣臺南地方法院臺南簡易庭     
　　　　　　　　　      法  官  廖建瑋
以上正本係照原本作成。
如不服本判決，應於送達後20日內，向本院提出上訴狀並表明上
訴理由（須附繕本），如於本判決宣示後送達前提起上訴者，應
於判決送達後20日內補提上訴理由書（須附繕本）。　
中　　華　　民　　國　 110　　年　　11　　月　　12　　日
                        書記官  鄭梅君　　　　　　　　　
附表：
編號 票載發票日（民國） 票載到期日（民國） 票面金額（新臺幣） 票據號碼 1 無 105年6月30日 10萬元 288585 2 105年9月21日 105年11月21日 6萬元 288599 3 105年10月4日 105年11月4日 6萬元 288600